臺灣臺北地方法院刑事判決　　　　　　　　　　　　　九十一年度易字第六二五號
　　公　訴　人　臺灣臺北地方法院檢察署檢察官
　　被　　　告　乙○○
右列被告因偽造文書案件，經檢察官聲請簡易判刑（八十九年度偵字第一九○二○號
），經本院簡易庭認不宜以簡易判於處刑，改由通常程序判決如左：
    主      文
乙○○無罪。
    理      由
一、公訴意指略以：被告乙○○原係「台北汽車客運股份有限公司」（下稱台北客運
    ）僱用之營業大客車駕駛，負責駕駛該公司所經營之台北市○○○路線聯營公車
    載客營運，明知放置在其所駕駛車牌號碼ＦＰ－九二三號（聲請書誤為二三四號
    ）聯營公車「行車自動紀錄器」內之一張圓形「行車紀錄紙」，係其業務上利用
    儀器作成之文書，用以紀錄其在該趟載客營運途中實際最高行車速度，竟於民國
    八十八年八月二十七日上午出車前，基於不實登載之犯意，利用已經咀嚼過之口
    香糖，將該車駕駛座旁以紀錄駕駛行車狀態之「行車自動紀錄器」之「速度紀錄
    針」標記高度下降六公里，使該「行車紀錄紙」私文書，無法詳實紀錄（即該趟
    載客營運里程之最高行車速度僅能紀錄至時速四十六公里，「速度紀錄針」無法
    再上昇紀錄時速超過四十六公里以上之實際行車速度），明知不實而仍登載於其
    業務上作成之文書，足生損害於台北客運管理之正確性，嗣因乙○○駕駛該輛台
    北客運二三四路線聯營公車載客行駛，於同日上午七時二十五分許，在桂林路、
    西園路口，發生車禍致人於死（業務過失致人於死部分已經判處有期徒刑十月，
    緩刑三年確定），於該案審理中，查知上情，因認被告涉犯刑法第二百十五條之
    業務上登載不實罪嫌。
二、按犯罪事實應依證據認定之，無證據不得推定其犯罪事實。又被告之自白，不得
    作為有罪判決之唯一證據，仍應調查其他必要之證據，以察其是否與事實相符；
    又不能證明被告犯罪者，應諭知無罪之判決，刑事訴訟法第一百五十四條、第一
    百五十六條第二項、第三百零一條第一項分別定有明文。又事實之認定，應憑證
    據，如未能發現相當證據，或證據不足以證明，自不能以推測或擬制之方法，為
    裁判基礎（最高法院四十年台上字第八六號判例參照）。另按認定犯罪事實，所
    憑之證據，雖不以直接證據為限，間接證據亦包括在內，然無論直接或間接證據
    ，其為訴訟上之證明，須於通常一般之人均不致於有所懷疑，而得確信其為真實
    之程度者，始得據之為有罪之認定，倘其證明尚未達到此一程度，而有合理性懷
    疑之存在時，即無從為有罪之認定，此亦有最高法院七十六年台上字第四九八六
    號判例可資參照。公訴人認被告乙○○涉犯右揭犯行，無非以被告乙○○於本院
    八十八年度交訴字第五三號案件審理時自白及證人甲○○、丙○○之證述及扣案
    之行車紀錄紙及事故異狀紀錄紙分析報告書等為憑。
三、訊據被告乙○○堅詞否認右揭犯行，辯稱：伊沒有用口香糖或其他物品粘住行車
    自動紀錄器，伊與被害人已經和解認為沒有關係，才會在前案審理時承認，伊不
    可能知道那天會肇事等語，經查：
（一）證人即行車紀錄器製造商日本「矢崎總業株式會社」台灣總代理「樺崎實業有
      限公司」負責人甲○○固於本院八十八年度交訴字第五十三號案件調查時證稱
      ：該車紀錄器的速度紀錄針應該是遭到人為的控制（如貼膠帶）使速度紀錄針
      沒辦法超過四十六公里的數字，經檢視本件肇事車輛行車紀錄紙發現速度紀錄
      針被壓低六公里，事實上他的速度是五十二公里，此可由本件分析報告書所繪
      的速度描繪圖，可見ＢＤＦ三點均平頭，這是作假行為，是客運公司管理上的
      問題等語（見本院八十八年度交訴字第五三號八十九年八月八日訊問筆錄）；
      惟於本院調查時經訊以：「做本件分析報告時，你有無親自檢視該行車紀錄器
      ？」，答稱：「沒有」；「是否能確定行車紀錄器係何物阻擋？」，答稱：「
      不能確定，只知道異物阻擋」；「是否知悉是何人放異物在行車紀錄器上？」
      ，答稱：「我不曉得」等語，是證人甲○○所為證言，僅得證明系爭行車紀錄
      器可能遭到人為控制，而使行車紀錄紙之記載有異狀，至於是何人所為證人並
      不知情，是自難憑證人之證言及「異狀紀錄紙分析報告書」即認定將異物放置
      於行車紀錄器上之人即為被告。
（二）次查，證人即台北汽車客運公司主管行車紀錄紙業務之丙○○於本院時證稱：
      「（行車紀錄器）有三個針，最上面是速度針，中間是引擎轉速針，下面是里
      程針，速度針正常是在基準點上方往上刻畫，但是駕駛員裝置時有可能壓到速
      度針或故意把速度針往下壓，就會造成由基準點下方開始刻畫，本件紀錄器由
      下方開始刻畫不是由口香糖造成的，如果是黏貼口香糖於行車紀錄器固定刻度
      上，則會造成齊頭上刻度，不會影響基準點」，「壓下來的狀況有時是因為駕
      駛員壓到，齊頭式刻畫有可能是作弊，本件我不知道被告有塞口香糖」等語（
      見本院審判筆錄），查本件依扣案之行車紀錄紙不只有齊頭式刻畫之情形，甚
      且有基準點下降六公里之情況，而被告於本院八十八年度交訴字第五三號案件
      審理時僅自白將口香糖粘住行車紀錄器內的速度指針上方，並未提及有將速度
      針下壓之事實，足見被告之自白與行車紀錄紙異狀事實並不完全相符。且經本
      院訊以證人丙○○：「八十八年八月二十七日當天，有無親眼目睹被告裝行車
      紀錄紙？」，答稱：「沒有」；「你當天有無看見被告將口香糖粘在行車紀錄
      器上？」，答稱：「沒有」；「你當天有無看見被告將口香糖以外之其他異物
      ，放在行車紀錄器上？」，答稱：「沒有」等語；「你當天有無看到被告將行
      車紀錄針往下壓六公里？」，答稱：「沒有看到」；雖證人丙○○於偵查中證
      稱案發當日前述聯營公車僅被告一人出車一趟，行車紀錄紙係由首先出車之駕
      駛員裝上等情，並有駕駛憑單建檔查詢表在卷，惟此僅足證明被告當日有駕駛
      肇事車輛，行車紀錄紙係由被告裝上等情，仍難作為被告確有將異物置放於行
      車紀錄器，並將行車紀錄器上之速度針下壓之證據，此外，本院復查無其他積
      極證據足以證明被告有公訴人所指犯行，本件事證不足，依前開說明，應為被
      告無罪之諭知。
據上論斷，應依刑事訴訟法第三百零一條第一項，判決如主文。
本案經檢察官丁○○到庭執行職務。
中     華     民     國      九十一      年      十     月     十六     日
                                     臺灣臺北地方法院刑事第三庭
                                         法  官  吳  淑  惠
右正本證明與原本無異。
如不服本判決，應於判決送達後十日內向本院提出上訴狀(應抄附繕本)。告訴人或被
害人如對於本判決不服者，應具備理由請求檢察官上訴，其上訴期間之計算係以檢察
官收受判決正本之日期為準。
                                          書記官  林  淑  卿
中     華     民     國      九十一      年      十     月     十七     日
